【裁判字號】    98,交聲,3919
【裁判日期】    981118
【裁判案由】    交管條例聲異
【裁判全文】
臺灣板橋地方法院交通事件裁定  98年度交聲字第3919、3920號
原處分機關  交通部公路總局臺北區監理所板橋監理站
異  議  人
即受處分人  甲○○
上列異議人即受處分人因違反道路交通管理處罰條例事件，對於
交通部公路總局臺北區監理所板橋監理站民國98年10月28日所為
之處分（原處分案號：板監裁字第裁41-CO0000000、裁41-CO000
0000號），聲明異議，本院裁定如下：
    主  文
異議駁回。
    理  由
一、原處分意旨略以：異議人即受處分人甲○○於民國97年9 月
    16日15時5 分許、98年2 月3 日13時7 分許，騎乘車號BYE-
    988 號重型機車，分別行經臺北縣中和市○○路與景新街口
    、臺北縣中和市○○路211 號前，行駛於禁行機車之快車道
    ，而均有「機器腳踏車，不在規定車道行駛」之違規行為，
    經臺北縣政府警察局中和第一分局警員檢附採證照片，依序
    於97年9 月30日、98年2 月13日製臺北縣政府警察局北縣警
    交字第CO00 00000、CO0000000 號舉發違反道路交通管理事
    件通知單（下稱舉發通知單）逕行舉發，並經原處分機關於
    98年10月28日以板監裁字第裁41-CO0000000、裁41-CO00000
    00號違反道路交通管理事件裁決書，依道路交通管理處罰條
    例第45條第13款規定，分別裁處罰鍰新臺幣（下同）600 元
    ，並依同條例第63條第1 項第1 款（原處分漏載第1 款）之
    規定，各記違規點數1 點。
二、異議意旨略以：因臺北縣中和市○○路與景新街口所設置之
    號誌設計不良，伊於該路口往新店方向左轉騎乘時，為保自
    身安全，須先騎乘於禁行機車道後，方能行駛在規定之機車
    道上，因此誤壓禁行機車道，為此聲明異議，請求撤銷原處
    分云云。
三、按道路交通管理處罰條例所稱之汽車，包括機器腳踏車，該
    條例第3 條第8 款定有明文。次按汽車駕駛人，爭道行駛有
    機器腳踏車，不在規定車道行駛者，處新臺幣600 元以上1,
    800 元以下罰鍰；又汽車駕駛人，有違反道路交通管理處罰
    條例第45條規定者，除依原條款處罰鍰外，並予記違規點數
    1 點，同條例第45條第13款、第63條第1 項第1 款分別定有
    明文。
四、經查：異議人於97年9 月16日15時5 分許、98年2 月3 日13
    時7 分許，騎乘車號BYE-988 號重型機車，分別行經臺北縣
    中和市○○路與景新街口、臺北縣中和市○○路211 號前，
    行駛於禁行機車之快車道，而均有「機器腳踏車，不在規定
    車道行駛」之違規行為，業據異議人於聲明異議狀中自承在
    卷（見本院卷第5 頁），復有採證照片2 幀及舉發通知單2
    紙附卷可稽（見本院卷第49至52頁），足認異議人前開二次
    所騎之機車，確均有行駛於「禁行機車」之快車道上無誤。
    異議人雖辯稱：伊係不得不將機車駛入禁行機車道云云，然
    查：該舉發路口乃係4 線道路段，而內側之第1 、2 車道均
    劃設有「禁行機車」之字樣等情，有採證照片2 幀佐卷可考
    （見本院卷第25、36頁），足見舉發路段之第1 、2 車道均
    係快車道，且其上「禁行機車」之標字劃設位置甚為明顯、
    清楚無疑。再觀諸現場照片及現場圖所示，可知異議人所騎
    乘之機車轉彎進入景平路後，行駛至地面標繪有「禁行機車
    」之起端尚有相當長之反應距離，且採證位置亦非路口起始
    處，而由連續之現場照片亦可明確看出異議人係連續直行等
    情，有現場照片11幀及現場圖1 紙存卷可參（見本院卷第25
    至28、32、36至38、43至45頁），足認異議人當時所騎乘之
    機車確有不依標線指示，行駛於劃設有禁行機車之內側第2
    車道甚明，且已行駛路口甚遠，仍騎乘於禁行機車道上，是
    異議人上開所辯，要係事後推卸之詞，無可採信。又異議人
    另辯以舉發路口號誌設計不良云云，惟機車行駛車道之規劃
    或調整，應由道路交通主管機關為之，異議人如認系爭道路
    路段或車道之規劃不當，自可向交通主管機關建議，再由主
    管機關依法定程序予以調整或改善，異議人於車道調整或變
    更前，仍不得隨意行駛於禁行機車之車道上，以免與汽車爭
    道或與其他遵行標誌、標線之車輛發生碰撞而危害交通安全
    ，是異議人此項所辯，亦無可採。
五、綜上所述，本件異議人確有於前揭時、地，有「機器腳踏車
    ，不在規定車道行駛」之違規行為，事證明確。從而，原處
    分機關分別依道路交通管理處罰條例第45條第13款之規定，
    各裁處罰鍰600 元，並依同條例第63條第1 項第1 款之規定
    ，記違規點數1 點之處分，其認事用法均無違誤，裁罰亦無
    不當，本件異議為無理由，應予駁回。
據上論斷，應依道路交通管理處罰條例第87條第2 項，道路交通
案件處理辦法第19條，裁定如主文。
中    華    民    國    98    年    11    月    18    日
                  交通法庭    法  官  鄧雅心
以上正本證明與原本無異。
如不服本裁定，應於送達後5 日內，向本院提出抗告狀。
                              書記官  王小芬
中    華    民    國    98    年    11    月    18    日


司法院資訊處製作；財團法人民間司法改革基金會備份。
